臺灣嘉義地方法院民事裁定
111年度小抗字第2號 
抗  告  人  王筱婷  


相  對  人  智擎數位科技股份有限公司

法定代理人  方柏仁  

上列抗告人因與相對人間返還價金事件，對於中華民國111年7月
6日本院111年度嘉小調字第861號裁定提起抗告，裁定如下：
    主  文
原裁定廢棄。
抗告費用新臺幣壹仟元由相對人負擔。
    理  由
一、抗告人於原審主張其經相對人於民國110年9月來電推銷線上
    英文課程，兩造於110年9月11日簽訂合約。然抗告人因工作
    關係及家庭負擔欲終止合約，於111年3月13日向相對人表示
    要終止合約，而相對人於111年3月18日以「契約成立後逾18
    0日(含)或已使用10堂課(含)以上，終止契約者，總費用不
    予退還」為由拒絕退還總費用百分之70，抗告人爰依消費者
    保護法之規定，請求相對人返還價金等語。經原審認為相對
    人之住所設於「臺北市○○區○○路000號9樓」，依民事訴訟法
    第1條第1項規定，應由臺灣臺北地方法院管轄，而依同法第
    28條第1項裁定移送於該管轄法院。
二、抗告意旨略以：本件係提起消費訴訟，依消費者保護法第47
    條之規定，本件消費關係發生地應為消費者所在地，契約履
    行地亦應為貨物寄送目的地，是本件自得由消費關係發生地
    或契約履行地之法院即本院管轄。然原審竟認無管轄權而裁
    定移送臺灣臺北地方法院，顯有違誤，為此請求廢棄原裁定
    等語。
三、按訴訟之全部或一部，法院認為無管轄權者，依原告聲請或
    依職權以裁定移送其管轄法院，民事訴訟法第28條第1項定
    有明文。而前開規定於調解程序準用之，民事訴訟法第405
    條第3項亦有明文。又小額事件當事人之一造為法人或商人
    者，於其預定用於同類契約之條款，約定債務履行地或以合
    意定第一審管轄法院時，不適用第12條或第24條之規定，民
    事訴訟法第436條之9亦有明文。此第436條之9之立法意旨，
    在於小額事件當事人之一造為法人或商人時，通常居於經濟
    上之強勢地位，如因契約涉訟而以被告之住、居所地應訴，
    無論勞力、時間、費用、組織及人員編制上，均非有重大不
    便。如法人或商人以預定用於同類契約之債務履行地或合意
    管轄條款，與非法人或商人之他造訂立契約時，他造就此類
    條款表面上雖有締約與否之自由，實際上幾無磋商或變更之
    餘地。一旦因該契約涉訟，他造即必須遠赴法人或商人以定
    型化契約所預定之法院應訴，不僅應訴不便，且多所勞費等
    諸多程序上不利益，不祗顯失公平，亦有礙被告訴訟權之實
    施，於是特別明文排除合意管轄規定之適用。又按消費訴訟
    ，得由消費關係發生地之法院管轄，而所謂消費關係則係指
    消費者與企業經營者間就商品或服務所發生之法律關係，消
    費者保護法第47條、第2條第3款分別定有明文。是消費關係
    發生地自包括契約關係發生地（契約訂立地及契約履行地）
    。
四、經查：本件抗告人訴請相對人返還價金事件，經本院111年
    度嘉小調字第861號受理，抗告人主張係本於消費者之身分
    ，兩造間成立郵購買賣之消費法律關係，於終止契約後請求
    相對人返還買賣價金，並提出其多份申訴資料為證（見原審
    卷第11至47頁），相對人應返還買賣價金總費用百分之70，
    合計新台幣90,720元，依民事訴訟法第436條之8規定，應適
    用小額訴訟程序。且本件當事人之一造即相對人為法人，兩
    造於合約第22條第2項雖訂定：如因本契約涉訟時，以臺灣
    臺北地方法院之第一審合意管轄法院等情，惟該條款係相對
    人事先單方擬定預定用於同類契約之定型化條款，揆諸前揭
    法文，不適用民事訴訟法第12條或第24條之規定，即不能以
    合意定第一審管轄法院。又依形式上觀之抗告人所主張之事
    實，可知其與相對人成立買賣線上英文課程之契約，並以信
    用卡在網路支付買賣價金，商品運送至嘉義縣○○鄉○○村000
    號之住所(本院卷第35頁)，消費關係之發生地既在本院轄區
    內，依消費者保護法第47條規定，本事件得由消費關係發生
    地之本院管轄。原審逕依民事訴訟法第1條第1項之規定，將
    本件移送臺灣臺北地方法院自有未洽；抗告意旨指摘原裁定
    不當，求予廢棄，應屬有據，爰廢棄原裁定，並發回原審重
    為適當之處理。
五、據上論結，本件抗告為有理由，依民事訴訟法第436條之32 
     第3項、第492條、第95條、第78條，裁定如主文。
中　　華　　民　　國　　111 　年　　8 　　月　　25　　日
                  民事第三庭審判長法  官  柯月美
　　　　　　　　　                法  官  曾文欣
　　　　　　　　　                法　官　陳婉玉   
以上正本係照原本作成。
本裁定不得抗告。
中　　華　　民　　國　　111 　年　　8 　　月　　26　　日
                                  書記官　蘇春榕